【裁判字號】    99,非抗,107
【裁判日期】    990730
【裁判案由】    拍賣抵押物
【裁判全文】
臺灣高等法院民事裁定                 99年度非抗字第107號
再  抗告人  甲○○
代  理  人  陳哲宏律師
            劉家昆律師
再抗告人與相對人財政部臺北市國稅局間，因拍賣抵押物事件，
就中華民國99年3月2日臺灣臺北地方法院司法事務官所為98年度
司拍字第467號裁定 (處分)，聲明不服，對於中華民國99年6月2
1日臺灣臺北地方法院99年度抗字第27號所為裁定，再為抗告，
本院裁定如下：
    主  文
再抗告駁回。
再抗告程序費用由抗告人負擔。
    理  由
一、按對於非訟事件抗告法院之裁定再為抗告，僅得以其適用法
    規顯有錯誤為理由，非訟事件法第45條第3項定有明文。所
    謂適用法規顯有錯誤，係指原裁定就其取捨證據所確定之事
    實適用法規顯有錯誤而言，不包括認定事實不當之情形在內
    （最高法院80年台上字第1326號判例意旨參照）。又按聲請
    拍賣抵押物，原屬非訟事件，法院所為准許與否之裁定，無
    確定實體法上法律關係存否之性質，於債權及抵押權之存否
    ，並無既判力。故祇須其抵押權已經依法登記，且債權已屆
    清償期而未受清償，法院即應為准許拍賣之裁定。而對於此
    項法律關係有爭執之人，為保護其權利，得提起訴訟，以謀
    解決，不得僅依抗告程序聲明其爭執，並據為廢棄准許拍賣
    抵押物裁定之理由（最高法院94年台抗字第270號裁定意旨
    參照）。
二、再抗告意旨略以：
  (一)本件系爭臺北市○○區○○段1小段442地號土地 (下簡稱系
    爭土地)之土地登記謄本的登記內容，清償日期僅記載為「
    依債權人通知之限繳日期」，從該依法登記之內容並無法確
    知確定之清償日期，自無足認定其抵押權已屆清償期而未受
    清償之事實。另縱欲以土地登記謄本以外之其他證據加以形
    式上審認抵押權是否已屆清償期，參諸本院71年度抗字第
    689號裁定意旨，除以當事人間不爭執為前提外，亦應以抵
    押權設定之契約書或地政機關對於抵押權登記內容之證明文
    件為準，即系爭土地之抵押權設定契約書及他項權利證明書
    為準。惟該二份文件亦僅同樣記載清償日期為「依債權人通
    知之限繳日期」仍無足認定其抵押權已屆清償期而未受清償
    之事實。
  (二)原裁定雖認非訟事件無實體確定效力、應依「登記內容」為
    准駁拍賣抵押物之裁定，卻又審酌非登記內容且為當事人間
    所爭執之文件作為准駁之依據，已有民事訴訟法第469條第6
    款判決理由矛盾之違背法令，是原裁定逾越形式審查之界限
    ，認本件清償期已屆至而未受清償，相對人得拍賣系爭土地
    ，又錯誤援引前開最高法院58年台抗字第524號判例、51 年
    台抗字第269號判例及最高法院51年10月8日51年度第5次民
    、刑庭總會會議決議 (三)之意旨，認再抗告人如有爭執，
    應提起訴訟以求解決，而非由相對人另訴確認究竟清償期是
    否屆至而未受清償。揆諸前述，實乃適用民法第873條、最
    高法院58年台抗字第524號判例、51年台抗字第269號判例及
    最高法院51年10月8日51年度第5次民、刑庭總會會議決議(
    三)等顯有錯誤，爰因此提起再抗告，請求廢棄原裁定等語
    。
三、經查，原法院以系爭拍賣抵押物裁定依相對人所提出同意書
    、抵押權設定契約書、他項權利證明書、土地及建物登記謄
    本、欠稅總歸戶查詢情形表、欠稅明細查詢、行政執行移送
    書、擔保具結書、財政部臺北市國稅局大安分局函、郵件掛
    號收件回執、行政執行處函影本等件影本為證，經形式審查
    後，認其抵押權已經依法登記，且債權已屆清償期而未受清
    償，所為准許拍賣之裁定，於法並無不合，而駁回再抗告人
    之抗告。揆諸首揭最高法院裁判意旨之說明，並無何適用法
    規錯誤之情形。至相對人所辯稱無法據以從形式上依上開文
    書，確定滿足「依債權人通知之限繳期限」或「滯納期滿」
    之條件，從而該當民法第873條規定云云。核屬原法院依職
    權就上開證據資料取捨所為之問題，與適用法規顯有錯誤無
    涉。況依上開同意書(見原法院98年度司拍字第467號卷＜下
    簡稱拍字卷＞第11頁)上之記載，僅就擔保第三人許樊曼儂
    之欠稅款為之擔保清償有所載明，而就抗告人所主張需另就
    出境未歸之要件，並無任何記載，故再抗告人復辯稱伊為許
    樊曼儂供擔保，只是擔保許樊曼儂不會潛逃出境不歸，只有
    在許樊曼濃真的潛逃出境，再抗告人之擔保責任才會發生云
    云，即不可採。另就再抗告人所稱有無依債權人通知之限繳
    期限部分，經查，依相對人所提出之大安分局以98年6月22
    日財北國稅大安服字第0980016027號通知函及其送達再抗告
    人及許樊曼濃地址相同之郵件掛號收件回執二件（見拍字卷
    第115、116頁），及法務部行政執行署臺北行政執行處98年
    7月1日北執辰93年綜所稅執特專字第00067532號、98年10月
    7日北執辰93年綜所稅特專字第00067532號函(見拍字卷第11
    7、118頁)所載許樊曼儂於98年6月29日、98年8月27日向該
    署陳報辦理第一次分期，及陳情請求分期履行等情，從形式
    審查上，即足堪認許樊曼儂所負系爭稅款罰鍰已屆清償期而
    未清償並已受通知，為再抗告人及許樊曼儂所明知，是再抗
    告人再辯稱上開通知函未送達再抗告人及許樊曼儂，本件無
    法確知確定之清償日期，抵押權登記相關文件之文字有疑義
    ，屬實體審查事項，非原裁定所得決定云云，即不足採。故
    再抗告人以原法院未審究該抵押債權是否已屆清償期而未受
    清償，逕予駁回其抗告之裁定云云，指摘原裁定適用法規錯
    誤，裁判理由矛盾，聲明廢棄，為無理由。
四、據上論結，本件再抗告為無理由，爰裁定如主文。
中    華    民    國    99    年    7     月    30    日
                    民事第五庭
                        審判長法  官  李錦美
                              法  官  陳博享
                              法  官  黃雯惠
正本係照原本作成。
不得抗告。
中    華    民    國    99    年    8     月    5     日
                              書記官  秦慧榮

司法院資訊處製作；財團法人民間司法改革基金會備份。
